【裁判字號】    98,簡上,268
【裁判日期】    981126
【裁判案由】    詐欺
【裁判全文】
臺灣臺南地方法院刑事判決             98年度簡上字第268號
上  訴  人
即  被  告  丁○○
上列上訴人因詐欺案件，不服本院民國98年8月24日98年度簡字
第1818號第一審簡易判決（聲請簡易判決處刑案號：98年度偵字
第9990、10111號），提起上訴，本院管轄之第二審合議庭判決
如下：
    主  文
上訴駁回。
    事  實
一、丁○○預見任意提供金融帳戶存摺、提款卡、密碼予他人，
    有可能為該人或其他不法份子利用於財產犯罪，仍基於縱有
    人持該金融帳戶作為詐欺取財之犯罪工具，亦不違背其本意
    之幫助詐欺取財故意，於民國98年5月5日下午某時，在臺南
    市○○路與海安路交岔路口附近之統一超商，將其女兒陳涴
    婷於中國信託商業銀行中臺南分行帳號0000000000000000號
    帳戶之存摺、提款卡及密碼，交予姓名年籍不詳之成年男子
    。該成年男子所屬詐欺集團成員取得上開帳戶資料後，即意
    圖為自己不法所有，於98年5月7日，分別致電甲○○、丙○○，訛稱網路購物付款方式有誤云云，致甲○○、丙○○陷
    於錯誤，依指示操作提款機，而於同日分別轉帳新臺幣（下
    同）5千元、2萬3456元至丁○○所交付之上開帳戶，嗣甲○○、丙○○發覺有異，報警處理，始查獲上情。
二、案經臺南市警察局第一分局、桃園縣政府警察局楊梅分局報
    請臺灣臺南地方法院檢察署檢察官偵查後聲請簡易判決處刑
    暨移送併辦。
    理  由
一、本判決下列引用之證據資料，有關傳聞證據部分，業經檢察
    官及被告同意作為本案證據使用，本院審酌該等證據作成時
    之情況，無何取證之瑕疵或其他不當情事，依刑事訴訟法第
    159條之5第1項之規定，具有證據能力，合先敘明。
二、訊據被告丁○○矢口否認犯行，辯稱：伊係經由報紙廣告應
    徵載送小姐上下班之司機工作，於求職過程中，一時不察，
    誤信「吳主任」所言提供帳戶係為工作之需，而受騙將所保
    管使用之陳涴婷帳戶資料交予「吳主任」派來之不詳姓名男
    子云云。經查：
（一）被害人甲○○、丙○○於98年5月7日分別接獲詐騙集團成
      員來電而受騙，而於同日各轉帳匯款5千元、2萬3456元至
      丁○○所交付之上開銀行帳戶等事實，業經證人甲○○、
      丙○○於警詢時就受騙及匯款經過證述甚詳，並有其2人
      匯款之自動櫃員機交易明細表各1紙及上開銀行帳戶之開
      戶資料、歷史交易明細查詢資料各1份附卷可稽，是此部
      分事實，足堪認定，被告所交付之上開銀行帳戶資料確已
      遭詐騙集團利用為詐欺取財之工具。
（二）被告固以前詞置辯，惟關於提供帳戶之用途，被告於警詢
      時供稱係為匯薪之用，同時供公司將小姐之酬勞匯入帳戶
      內，再由伊提領出來交予小姐，故須先交付帳戶資料，由
      公司測試能否使用云云；於偵訊時則供稱：伊係應徵載小
      姐到賓館上班的司機，對方表示賓館給公司的錢，將直接
      匯到伊提供之帳戶內，故須交付帳戶由公司先行測試伊信
      用狀況云云，顯然前後不一，所辯已有可疑。又不論所應
      徵公司須委由被告代為轉交小姐酬勞，或委由被告代收賓
      館款項，衡情，被告所應徵者僅是單純司機工作，對公司
      實際營業情況一無所悉，公司直接與小姐或賓館結算即可
      ，何須經由被告轉手營業金額，又何須以被告提供帳戶方
      式為之，除徒增管理不便與爭議，更有侵吞風險；此外，
      縱該公司須大費周章使用被告提供之帳戶，藉以透過被告
      轉交或代收款項，被告提供金融帳號或存摺影本即可，豈
      有將提款卡、密碼等資料一併交付供公司測試帳戶可否使
      用之理，亦豈有提供所掌管之女兒帳戶，供公司測試其信
      用狀況之理，被告乃智識成熟之成年人，對上開可疑之處
      ，應無不知之理，尚難概以求職之說據以卸責。
（三）被告於本院固提出報紙求職廣告、通聯紀錄各1份，供稱
      其依循報載電話號碼與「吳主任」聯繫過程中，其每每致
      電對方，對方皆未接聽，待其掛斷電話後，對方始另以隱
      藏號碼回電，抗辯其確實是求職受騙云云，惟觀之上述聯
      繫過程，顯然聯繫方式隱晦詭異，僅能被動等待對方回電
      ，有別於一般正常求職情形，被告理應有所警覺；又關於
      面試地點、方式，被告於本院自陳係約在臺南市○○路與
      海安路口之超商，其依約開車前往後，由「吳主任」派人
      至其車上面談，此種面試過程，亦有違社會常情，對照前
      述關於提供帳戶之用途，亦有諸多疑點，被告為覓得一職
      ，竟不顧上開種種違常之處，在未查證所應徵公司是否真
      實存在，不知公司位置所在，亦不知如何方能主動聯繫上
      「吳主任」，帳戶用途復有可疑之情形下，率然將攸關個
      人財產權益而具高度專屬性之金融帳戶存摺、提款卡、密
      碼等，交予「吳主任」派來之不詳姓名男子，被告對於所
      交付之帳戶資料，可能遭不法份子用以財產犯罪，應有所
      預見，上開報紙廣告、通聯紀錄僅能證明被告確與「吳主
      任」有所聯繫，但無法以之證明被告因此受騙，尚無從為
      有利於被告之認定。
（四）綜上，被告年屆不惑，業已成家並育有子女，早年有經商
      失敗之經歷，業據被告自陳無訛，顯見有相當之社會經驗
      ，縱急於謀職，對於求職過程之諸多異常之處，應能有所
      察覺而拒絕提供帳戶，詎其無視於此，恣意交付帳戶，果
      遭用於不法，事後自不能以求職受騙云云，卸免刑責。是
      認被告所辯，尚難採信，本件事證明確，被告犯行，堪以
      認定。
四、核被告所為，係犯刑法第30條第1項、第339條第1項之幫助
    詐欺取財罪。被告以一次提供帳戶之行為，供詐騙份子分別
    向被害人甲○○、丙○○詐取匯款，係一行為幫助數次詐欺
    犯行，為想像競合犯，應從一重處斷。檢察官移送併案部分
    （即98年度偵字第13724、13725號），與本件係屬同一犯罪
    事實，本院自得予以審理。又被告並未實際參與詐欺犯行，
    所犯情節較正犯輕微，應依刑法第30條第2項規定，減輕其
    刑。原審論罪法條雖未援引刑法第55條想像競合犯之規定，
    然僅係漏載，不影響原判決認事用法之正確性，不構成撤銷
    事由。原審以事證明確，並審酌被告所為，導致詐欺集團使
    用人頭帳戶，阻礙警方查緝而逍遙法外，使受害民眾增加，
    助長詐騙犯罪，且犯後否認犯行，難認態度良好等一切情狀
    ，量處被告有期徒刑4月，並諭知易科罰金之折算標準，核
    其認事用法均無違誤，量刑亦甚妥適，被告上訴意旨仍執陳
    詞，否認犯罪，指摘原判決不當，為無理由，應予駁回。
據上論斷，應依刑事訴訟法第455條之1第1項、第3項、第368條
，判決如主文。
本案經檢察官乙○○到庭執行職務。
中    華    民    國    98    年    11    月    26    日
                  刑事第十二庭  審判長法  官  卓穎毓
                                      法  官  莊玉熙
                                      法  官  周宛瑩
以上正本證明與原本無異。
本件不得上訴。
                                      書記官  黃傳鈞
中    華    民    國    98    年    11    月    27    日
附錄本案論罪法條：
中華民國刑法第339條
意圖為自己或第三人不法之所有，以詐術使人將本人或第三人之
物交付者，處5年以下有期徒刑、拘役或科或併科1千元以下罰金
。
以前項方法得財產上不法之利益或使第三人得之者，亦同。
前二項之未遂犯罰之。


司法院資訊處製作；財團法人民間司法改革基金會備份。
